臺灣彰化地方法院刑事判決　　　　　　 100年度訴字第1112號
公　訴　人　臺灣彰化地方法院檢察署檢察官
被　　　告　粘百精
上列被告因違反毒品危害防制條例案件，經檢察官提起公訴（
100 年度毒偵字第1661號），於本院準備程序中，被告就被訴事
實為有罪之陳述，經裁定改行簡式審判程序，本院判決如下：
    主  文
粘百精施用第一級毒品，累犯，處有期徒刑壹年；扣案之注射針
筒壹支沒收。
    犯罪事實
一、粘百精曾因施用毒品案件，經本院裁定送觀察、勒戒後，因
    認有繼續施用毒品傾向，經本院裁定令入戒治處所施以強制
    戒治，因成效經評定合格，嗣經本院裁定停止戒治，於民國
    89年6 月20日釋放出所付保護管束，惟其於保護管束期間，
    因違反保護管束應遵守事項情節重大，再經本院裁定撤銷停
    止戒治令入戒治處所強制戒治，而於90年8 月19日執行完畢
    （翌日釋放），並由臺灣彰化地方法院檢察署檢察官以90年
    度戒毒偵字第1380、1381、1382、1383號為不起訴處分確定
    。復因施用毒品案件，經本院裁定令入戒治處所施以強制戒
    治，經本院裁定停止戒治，於91年5 月16日釋放出所付保護
    管束，惟其於保護管束期間，因違反保護管束應遵守事項情
    節重大，再經本院裁定撤銷停止戒治令入戒治處所強制戒治
    ，而於92年5 月25日執行完畢（翌日釋放）；刑事責任部分
    ，則由本院以90年度訴字第1477號判決判處有期徒刑7 月確
    定；另因施用毒品案件，經本院以92年度訴字第538 號判決
    判處有期徒刑1 年、6 月，應執行有期徒刑1 年5 月確定，
    上開2 案經接續執行，於94年3 月3 日縮短刑期假釋出監，
    並於94年3 月12日保護管束期滿未經撤銷假釋，視為執行完
    畢。復因施用毒品案件，經本院以94年度訴字第1895號判決
    判處有期徒刑1 年2 月、7 月，應執行有期徒刑1 年8 月確
    定，復經本院以96年度聲減字第665 號裁定減為有期徒刑7
    月、3 月15日，應執行有期徒刑10月確定，於96年7 月16日
    執行完畢。又因施用毒品案件，經臺灣高等法院臺中分院以
    97年度上訴字第183 號判決判處有期徒刑7 月確定，及因竊
    盜案件，經該院以97年度上易字第1496號判決判處有期徒刑
    1 年確定，復經同院以97年度聲字第2161號裁定應執行刑有
    期徒刑1 年5 月確定，於98年9 月25日縮刑期滿執行完畢。
二、詎其仍未戒除毒癮，復基於施用第一級毒品海洛因及第二級
    毒品甲基安非他命之犯意，於100 年7 月13日凌晨0 時許，
    在其位於彰化縣福興鄉○○村○○街40之1 號住處，以將第
    一級毒品海洛因、第二級毒品甲基安非他命混和一起置入注
    射針筒內加水後，再以針筒注射之方式，施用第一級毒品海
    洛因及第二級毒品甲基安非他命1 次。嗣於100 年7 月13日
    上午11時20分許，因形跡可疑，經巡邏員警上前盤查，於未
    被有偵查犯罪職權之機關或公務員發覺前，即主動向警員供
    出施用第一級毒品海洛因、第二級毒品甲基安非他命犯行，
    自首而接受裁判，並主動交出注射針筒1 支供員警扣案，且
    經徵得其同意採集尿液送驗，結果呈嗎啡、甲基安非他命陽
    性反應，始查悉上情。
三、案經彰化縣警察局鹿港分局報請臺灣彰化地方法院檢察署檢
    察官偵查起訴。
    理  由
一、按除被告所犯為死刑、無期徒刑、最輕本刑為3 年以上有期
    徒刑之罪或高等法院管轄第1 審案件者外，於前條第1 項程
    序進行中，被告先就被訴事實為有罪之陳述時，審判長得告
    知被告簡式審判程序之旨，並聽取當事人、代理人、辯護人
    及輔佐人之意見後，裁定進行簡式審判程序；除簡式審判程
    序及簡易程序及第376 條第1 款、第2 款所列之罪之案件外
    ，第1 審應行合議審判，刑事訴訟法第273 條之1 第1 項、
    第284 條之1 分別定有明文。本件被告粘百精所涉係死刑、
    無期徒刑、最輕本刑為3 年以上有期徒刑之罪或高等法院管
    轄第1 審案件以外之罪，並於本院行準備程序時就被訴事實
    為有罪之陳述，本院合議庭依前揭規定，經評議結果，裁定
    改由受命法官獨任行簡式審判程序。
二、上開犯罪事實，業據被告粘百精於本院審理時坦承不諱，且
    被告為警採集尿液送驗結果，確呈嗎啡及甲基安非他命陽性
    反應，此有彰化縣警察局鹿港分局委託檢驗尿液代號與真實
    姓名對照認表、詮昕科技股份有限公司出具之濫用藥物尿液
    檢驗報告各1 份附卷可稽，復有現場照片6 張及扣案之注射
    針筒1 支可資佐證，足徵被告之自白確與事實相符，堪以採
    信。本件事證明確，被告上開犯行洵堪認定，應依法論科。
三、按修正毒品危害防制條例就施用毒品者，僅於「初犯」及「
    5 年後再犯」二種情形，有其追訴條件之限制，即須於初犯
    經觀察、勒戒或強制戒治釋放後，5 年內均無施用毒品之行
    為，始能認其前所實施之觀察、勒戒或強制戒治已足遮斷毒
    癮，而得於5 年後再犯時，再予適用初犯之規定，重行觀察
    、勒戒等程序；倘5 年內已經再犯，被依法追訴處罰，縱其
    第3 次（或第3 次以上）施用毒品之時間在初犯釋放5 年以
    後，即與「5 年後再犯」之情形有別，且因已於「5 年內再
    犯」，顯見其再犯率甚高，原實施觀察、勒戒或強制戒治，
    已無法收其實效，而無5 年戒斷期之存在，自無再經觀察、
    勒戒及強制戒治之必要，應由檢察官逕行起訴，此有最高法
    院95年度臺非字第59、65號判決及95年度第7 次刑事庭會議
    及97年度第5 次刑事庭會議決議意旨足供參照。查本件被告
    前因施用毒品案件，經本院裁定送觀察、勒戒後，因認有繼
    續施用毒品傾向，經本院裁定令入戒治處所施以強制戒治，
    因成效經評定合格，嗣經本院裁定停止戒治，於89年6 月20
    日釋放出所付保護管束，惟其於保護管束期間，因違反保護
    管束應遵守事項情節重大，再經本院裁定撤銷停止戒治令入
    戒治處所強制戒治，而於90年8 月19日執行完畢（翌日釋放
    ），並由臺灣彰化地方法院檢察署檢察官以90年度戒毒偵字
    第1380、1381、1382、1383號為不起訴處分確定。復因施用
    毒品案件，經本院裁定令入戒治處所施以強制戒治，經本院
    裁定停止戒治，於91年5 月16日釋放出所付保護管束，惟其
    於保護管束期間，因違反保護管束應遵守事項情節重大，再
    經本院裁定撤銷停止戒治令入戒治處所強制戒治，而於92年
    5 月25日執行完畢（翌日釋放）；刑事責任部分，則由本院
    以90年度訴字第1477號判決判處有期徒刑7 月確定；另因施
    用毒品案件，經本院以92年度訴字第538 號判決判處有期徒
    刑1 年、6 月，應執行有期徒刑1 年5 月確定等情，有臺灣
    彰化地方法院檢察署刑案資料查註紀錄表及臺灣高等法院被
    告前案紀錄表各1 份在卷可考，則其再犯本件施用第一、二
    級毒品犯行，按諸前揭說明，即與5 年後再犯之情形有別，
    自應逕行追訴。
四、核被告粘百精所為，係犯毒品危害防制條例第10條第1 項、
    第2 項之施用第一級、第二級毒品罪。其持有第一、二級毒
    品之行為，意在供己施用，故持有之低度行為，應為施用之
    高度行為所吸收，不另論罪。又被告係將第一級毒品海洛因
    及第二級毒品甲基安非他命混合一起置入注射針筒內加水後
    ，再以針筒注射之方式，同時施用第一級毒品海洛因及第二
    級毒品甲基安非他命1 次，係一行為同時觸犯施用第一級毒
    品及施用第二級毒品2 罪名，為想像競合犯，應依刑法第55
    條之規定，從一重之施用第一級毒品罪論處。再被告有上開
    犯罪事實欄所載之前科紀錄，有臺灣高等法院被告前案紀錄
    表、臺灣彰化地方法院檢察署刑案資料查註紀錄表各1 份在
    卷可憑，其於有期徒刑執行完畢後，5 年內故意再犯本件有
    期徒刑以上之罪，為累犯，應依刑法第47條第1 項之規定加
    重其刑。末查被告於有偵查權限之機關及公務員發覺犯罪前
    ，即向警員坦承有上開施用毒品犯行，並自願接受裁判之事
    實，有自首情形紀錄表1 紙（偵卷第25頁）可資參酌，乃為
    對於未發覺之罪自首而接受裁判，茲依刑法第62條前段規定
    減輕其刑，並依法先加重後減輕之。爰審酌被告之素行，及
    其施用毒品之動機、目的、方法、不知珍惜身體、施用毒品
    所生危害，暨犯後坦承犯行之態度等一切情狀，量處如主文
    所示之刑，以示懲儆。另扣案之注射針筒1 支，為被告所有
    ，並供其施用第一級毒品海洛因及第二級毒品甲基安非他命
    所用之物，業據被告供明在卷，爰依刑法第38條第1 項第2
    款規定併予宣告沒收。
據上論斷，應依刑事訴訟法第273 條之1 第1 項、第299 條第1
項前段，毒品危害防制條例第10條第1 項、第2 項，刑法第11條
前段、第55條、第47條第1 項、第62條前段、第38條第1 項第2
款，判決如主文。
本案經檢察官高宏銘到庭執行職務。
中    華    民    國    100   年     9    月     6    日
                        刑事第七庭    法  官  郭麗萍
以上正本證明與原本無異。
如不服本判決應於收受判決後10日內向本院提出上訴書狀，並應
敘述具體理由；其未敘述上訴理由者，應於上訴期間屆滿後20日
內向本院補提理由書（均須按他造當事人之人數附繕本）「切勿
逕送上級法院」。
中    華    民    國   100    年    9     月    6     日
                                      書記書  吳冠慧
附錄本案論罪科刑法條全文：
毒品危害防制條例第10條
施用第一級毒品者，處 6 月以上 5 年以下有期徒刑。
施用第二級毒品者，處 3 年以下有期徒刑。